臺灣高等法院高雄分院刑事判決　　　　　　　　　九十三年度上訴字第一三五六號
　　上　訴　人　台灣澎湖地方法院檢察署檢察官
　　被　　　告　甲○○
右上訴人因被告違反毒品危害防制條例案件，不服臺灣澎湖地方法院九十三年度訴字
第四八號中華民國九十三年十月二十八日第一審判決（起訴案號：臺灣澎湖地方法院
九十三年度毒偵字第二八號），提起上訴，本院判決如左：
    主  文
上訴駁回。
    理  由
一、公訴意旨略稱：被告甲○○曾於民國（下同）八十八年九月二十八日因施用毒品
    海洛因案，經台灣高雄地方法院裁定送觀察勒戒後評定為無施用毒品傾向，經檢
    察官以八十八年度毒偵字第一Ｏ五五號不起訴處分。被告甲○○另於九十二年九
    月二日再犯施用毒品海洛因，於九十三年五月十一日經臺灣澎湖地方法院檢察署
    檢察官以九十三年度毒偵緝字第二號起訴，經法院判處六月有期徒刑在案。復於
    九十三年六月三十日十一時許在高雄縣茄萣鄉○○路○段二十一巷八號前，為警
    臨檢查獲持有毒品海洛因，經採尿送驗結果呈嗎啡陽性反應。因認被告甲○○涉
    犯毒品危害防制條例第十條第一項罪嫌。
二、按案件曾經判決確定者，應諭知免訴之判決，刑事訴訟法第三百零二條第一款定
    有明文。又訴訟上所謂一事不再理之原則，關於實質上一罪或裁判上一罪，亦均
    有其適用（最高法院六十年臺非字第七七號判例參照）；又連續犯係裁判上之一
    罪，該項犯罪之一部判決確定者，其效力固及於全部，惟此項連續犯之判決，應
    以先確定者為有既判之拘束力，後確定者，應為免訴之諭知（最高法院四十七年
    臺非字第四二號判例、司法院大法官會議釋字第四七號解釋意旨參照）。次按，
    根據最高法院三十二年上字第二五七八號判例意旨及八十二年度第四次刑事庭會
    議，經言詞辯論之有罪判決，其確定判決既判力之時點，係以最後審理事實法院
    宣示判決時為準，因最後審理事實法院宣示判決後始行發生之事實，非該法院所
    得審判，即為該案判決之既判力所不能及。惟經協商程序所為之判決，並未經宣
    示判決程序，此觀刑事訴訟法第四百五十五條之八準用同法第四百五十五條之規
    定自明，而不經宣示之裁判必經合法送達始生效力，故通說應以最初送達之日期
    為既判力之時點。
三、經查：
（一）本件被告前因施用第一級毒品海洛因案件，業經台灣澎湖地方法院九十三年度
      訴字第一九號透過協商程序，判處有期徒刑六月確定在案，有判決書一紙附於
      原審卷可稽，上開判決未經宣示，並於九十三年七月六日送達被告，業經原審
      調取該案卷宗核閱屬實，並有台灣高等法院被告全國前案紀錄表可憑，依前開
      說明，自應以送達日期即九十三年七月六日為該案判決既判力之時點，合先敘
      明。
（二）被告於九十三年六月三十日所犯施用毒品海洛因犯行，為台南市警察局第六分
      局查獲，並經臺灣澎湖地方法院檢察署檢察官偵查起訴。被告雖矢口否認前開
      犯行，惟被告於九十三年六月三十日為警查獲持有毒品海洛因，扣案之海洛因
      經送法務部調查局鑑定含有海洛因成分、淨重零點四公克，並於台南市警察局
      第六分局灣裡派出所採尿送驗結果，呈嗎啡陽性反應，有扣押物品清單、法務
      部調查局鑑定通知書及台南市衛生局檢驗成績書附卷可稽，且被告供詞反覆，
      顯不足採，其有施用第一級毒品海洛因之犯行，固堪以認定。
（三）惟被告於九十三年六月三十日再犯施用第一級毒品海洛因，其犯罪事實發生日
      係在前案判決送達於被告之前（九十三年七月六日），衡諸施用毒品具有成癮
      性、依賴性，公訴意旨所認之犯罪事實發生時間，又與前開確定判決認定施用
      毒品事實發生時間相去非遠，是被告於前開確定判決所認定及本件公訴意旨所
      指之施用第一級毒品海洛因犯行，顯均基於概括犯意而為，屬連續犯裁判上一
      罪之關係，故公訴意旨所指之犯罪事實，業為前揭確定判決效力所及，依照首
      開規定及說明，原審自得不經言詞辯論（刑事訴訟法第三百零七條），逕為諭
      知免訴之判決。
四、原審因而為被告甲○○免訴之判決，核無不合。檢察官上訴意旨略以：協商程序
    之特性與一般判決有異，係法院依檢察官之聲請，基於檢察官與被告所達成之協
    商合意而為之判決，且協商程序終結之當時，被告與檢察官、法院三方面均已就
    協商合意而為之判決，且於協商程序終結之當時，被告與檢察官、法院三方面均
    已就協商程序之犯罪事實及判決結果了然於心，故應以此時點為既判力之時點，
    而非依「判決送達日期」以為斷。本案前案達成協商時（九十三年六月十六日）
    ，尚未發生被告九十三年六月三十日於高雄縣茄定鄉再犯施用第一級毒品海洛因
    之行為，於協商程序中三方均無從審酌該犯罪行為，應認被告「協商後之犯罪行
    為」，未為前案判決既判力所及，否則被告於協商後協商判決送達前，連續犯相
    同之罪，將無法處罰，對於社會治安有極不良之影響，是原審認本案與前經判決
    確定部分有連續犯關係，為前案判決既判力所及，並已案件曾經判決確定為由判
    決免訴，尚難謂妥適云云。惟原審已敘明經協商程序所為之判決，應以協商判決
    最初送達之日期為既判力之時點之理由甚詳。又依刑事訴訟法第四百五十五條之
    四第二項規定，法院應於協商合意範圍內為判決；依此，法院為協商判決時，於
    協商合意範圍內仍有審酌之權限，協商合意並不等同於協商判決，倘以公訴人協
    商程序終結之當時為既判力之時點，則當時協商判決尚未成立，更未送達，即發
    生判決既判力，將與上述「不經宣示之裁判必經合法送達始生效力，故通說應以
    最初送達之日期為既判力之時點」之理論與實務不合。本件檢察官之上訴為無理
    由，應予駁回。並不經言詞辯論為之。
據上論結，應依刑事訴訟法第三百六十八條、第三百七十二條，判決如主文。
中　　　華　　　民　　　國　　九十四　　年　　　一　　　月　　　十　　　日
                                  臺灣高等法院高雄分院刑事第五庭
                                        審判長法官  曾永宗
                                              法官  陳明富
                                              法官  邱永貴
右正本證明與原本無異。
檢察官如不服本判決應於收受本判決後十日內向本院提出上訴書狀，其未敘述上訴理
由者，並得於提起上訴後十日內向本院補提理由書狀（均須按他造當事人之人數附繕
本）「切勿逕送上級法院」。
被告不得上訴。
　　　　　　　　　　　　　　　　　　　　　  書記官  唐奇燕
中　　　華　　　民　　　國　　九十四　　年　　　一　　　月　　　十　　　日
